臺灣板橋地方法院刑事判決　　　　　 99年度交簡上字第269號
上　訴　人　張坤霖
即　被　告
選任辯護人　黃丁風律師
　　　　　　黃雅羚律師
上列上訴人即被告因公共危險案件，不服本院中華民國99年9 月
21日99年度交簡字第4808號第一審判決（聲請簡易判決處刑案號
：99年度速偵字第5518號），提起上訴，本院管轄之第二審合議
庭改適用通常程序審理，並自為第一審判決如下：
    主  文
原判決撤銷。
張坤霖無罪。
    理  由
一、聲請簡易判決處刑意旨略以：被告張坤霖於民國99年8 月25
    日5 時40分許，在臺北縣中和市（已改制為新北市中和區○
    ○○路附近某路邊飲用酒類後，於已達不能安全駕駛動力交
    通工具之狀態下，猶駕駛車牌號碼393-NZ號營業用小客車上
    路。嗣於同日7 時19分許，在臺北縣中和市○○路150 號前
    ，於車輛未熄火狀態下，違規停車於該處並在車上休息，經
    員警汪政緯盤查，因不勝酒力，竟於車輛駛離之際，不慎撞
    擊汪政緯所騎乘之車牌號碼512-DFD 號警用機車，經對其為
    酒精測試，測得其吐氣後所含酒精成分達每公升0.70毫克，
    因而查悉上情。因認被告所為，係犯刑法第185 條之3 之公
    共危險罪嫌。
二、按犯罪事實應依證據認定之，無證據不得認定犯罪事實；又
    不能證明被告犯罪或其行為不罰者，應諭知無罪之判決，刑
    事訴訟法第154 條第2 項及第301 條第1 項分別定有明文。
    又認定不利於被告之事實須依積極證據，苟積極證據不足為
    不利於被告事實之認定時，即應為有利於被告之認定（最高
    法院30臺上字第816 號判例意旨參照）；次按所謂證據，係
    指直接間接足以證明犯罪行為之一切證人、證物而言；且事
    實之認定，應憑證據，如未能發現相當證據，或證據不足以
    證明，自不能以推測或擬制之方法，以為裁判基礎，最高法
    院30年上字第128 號、40年臺上字第86號判例均可資參考。
    再按刑事訴訟上證明之資料，無論其為直接或間接證據，均
    須達於通常一般之人均不致有所懷疑，而得確信其為真實之
    程度，始得據為有罪之認定，若其關於被告是否犯罪之證明
    未能達此程度，而有合理懷疑之存在，致使無從形成有罪之
    確信，根據「罪證有疑，利於被告」之證據法則，即不得遽
    為不利被告之認定，有最高法院76年臺上字第4986號判例可
    稽；又檢察官對於起訴之犯罪事實，倘其所提出之證據，不
    足為被告有罪之積極證明，或其指出之證明方法，無從說服
    法院以形成被告有罪之心證，基於無罪推定之原則，自應為
    被告無罪判決之諭知（最高法院92年臺上字第128 號判例意
    旨參照) 。經核聲請簡易判決處刑意旨認為被告涉犯前開公
    共危險罪嫌，係以被告於警詢、偵查中之自白；當事人酒精
    測定紀錄表、汽機車駕駛人酒後生理協調平衡檢測紀錄表、
    刑法第185 條之3 案件測試觀察紀錄表、台北縣政府警察局
    舉發違反道路交通管理事件通知單各壹份及現場照片五張等
    ，為主要依據。
三、訊據被告張坤霖堅決否認涉有上揭公共危險犯行，辯稱：伊
    當日上午7 點6 分載客到中和市○○路，乘客下車後伊因感
    到很累，決定休息，喝了蔘茸酒後，就把座椅放平躺著睡覺
    ，到了7 點20分左右，警察敲伊車門，伊因背部僵硬爬不起
    來，剛好按到手煞車，結果車子滑動了一下，剛好碰到停在
    前方的警車，伊並沒有酒後開車等語。經查：
（一）公訴意旨所舉當事人酒精測定紀錄表、汽機車駕駛人酒後
      生理協調平衡檢測紀錄表、刑法第185 條之3 案件測試觀
      察紀錄表、台北縣政府警察局舉發違反道路交通管理事件
      通知單各壹份及現場照片五張等件，固足證明被告有飲酒
      之事實，此亦為被告所不爭執，惟被告是否涉犯酒後駕車
      犯行，尚應調查其他證據以資判斷。
（二）被告於警詢時供稱：「我有喝大概快一瓶玻璃瓶的蔘茸酒
      ，我沒有注意時間我在車上喝的空瓶還在車上，所以我不
      知道何時開始何時結束。．．．我有習慣睡前喝酒，我覺
      得喝酒駕車有影響，所以要睡覺，不能酒後駕車，喝完要
      休息不能駕駛。．．．我停在路邊休息睡覺，你們警方可
      以開我路邊違規停車，我並沒有駕駛行為」等語（見99年
      度速偵字第5518號卷第5 、6 頁）。嗣於偵查中供稱：「
      我於99年8 月25日5 時30分許，我將車停在臺北縣中和市
      ○○路路邊飲用酒類，喝到同日5 時40分結束。．．．我
      喝完酒後，我就在車上睡覺，沒有熄火，後因警察盤查叫
      醒我，．．．（是否承認酒醉駕車？）我承認」等語（見
      同上偵卷第25、26頁）。雖被告於偵查中曾表示承認酒後
      駕車之語，惟綜觀被告於警詢、偵查中之供述，明顯可看
      出被告所自白之事實均係伊雖有飲酒但並無駕車之行為。
      是聲請簡易判決處刑書認被告於警詢、偵查中自白酒後駕
      車犯行，尚值斟酌。
（三）又依被告於本院所提出之台灣大車隊股份有限公司（下稱
      台灣大車隊公司）99年11月23日台車隊總字第99072 號函
      、車輛照片及台灣大車隊公司出具之「無線衛星車輛行車
      座標圖」所示，被告於99年8 月25日時確實仍為台灣大車
      隊公司之派遣車隊，其隊編為8462號，並且上開8462號之
      「無線衛星車輛行車座標圖」確為當日被告駕車之行駛情
      形一節，業據證人即台灣大車隊公司法務主任孫秉棣於本
      院審理中到庭證述無訛（見本院100 年1 月13日審判筆錄
      ），核先敘明。
（四）由上開「無線衛星車輛行車座標圖」所示，被告所駕駛之
      393-NZ號營業用小客車，於99年8 月25日5 時36分許，猶
      行駛於臺北市○○○路○段與大安路一段岔口。是被告自
      不可能於同日5 時40分許在臺北縣中和市○○路附近某路
      邊飲酒後駕車，被告於偵查中供稱「我於99年8 月25日5
      時30分許，我將車停在臺北縣中和市○○路路邊飲用酒類
      ，喝到同日5 時40分結束」一節，即與事實不符，聲請簡
      易判決處刑書依此供述而認定被告於同日5 時40分許在臺
      北縣中和市○○路附近某路邊飲酒後駕車等情，即有所誤
      。又依證人孫秉棣所述，從「無線衛星車輛行車座標圖」
      所示，被告所駕駛車輛於序號247 、訊息「載客結束」，
      意指被告之前有載客行為，後來在定位系統當日7 時6 分
      許按下計程表停表的動作等語（見同上本院審判筆錄）。
      且該訊息發送位置依「無線衛星車輛行車座標圖」所示，
      適在臺北縣中和市○○路。旋於序號248 以下，一直到最
      後序號263 顯示，在當日7 時15、16分許，被告車輛在同
      一個位置附近，亦即在中和市○○路積穗國小前。從而，
      被告辯稱當日上午7 點6 分載客到中和市○○路，其後因
      感疲累，將車停放路邊休息一節，亦堪信為真實。是被告
      既於7 時6 分之前仍有載客行為，衡諸常情，實無可能有
      乘客願意搭乘酒後開車之計程車，此益足印證聲請簡易判
      決處刑書認被告於同日5 時40分許在臺北縣中和市○○路
      附近某路邊飲酒後駕車等情，應與事實不符。
（五）又證人即舉發員警汪政緯於本院審理中到庭證稱：我當時
      跟同仁巡邏時，我看到393-NZ號營業用小客車停在紅線或
      黃線上，平常這個地點不能停車，當時早上七點多車流量
      很大。我們發現他停在那裡，將後方車輛擋住回堵，我們
      就上前盤查，發現張坤霖躺在車內，而排檔放在D 檔，但
      是車子沒有熄火，有拉手煞車，當時張坤霖在睡覺，我們
      敲車窗叫他一會兒。當時沒有醒，過了一會兒才醒，後來
      我們請他把車窗搖下來，但是沒有搖下來，他就把手煞車
      放下，往前行駛。（你們為何認定他有酒後駕車？）當時
      我們巡邏車輛停放在他的車子前方兩、三公尺，所以車子
      往前行駛就撞到巡邏車，我們請張坤霖把車窗搖下，我們
      察覺他渾身酒味，副駕駛座上放著空的酒瓶。因為我們派
      出所就在斜對面，所以我們就直接帶張坤霖回員山派出所
      作酒測。當時在現場時，張坤霖有說他是昨天晚上喝酒的
      ，並不是當場喝了，我們認為他既然說是昨天晚上喝了，
      這表示他是喝完酒後才行駛到該處等語（見同上本院審判
      筆錄）。由證人汪政緯所述，其所以認定被告酒後駕車，
      乃因被告自承昨天晚上喝酒云云，雖被告亦自承當時有說
      過這樣的話，惟辯稱因剛醒來，迷迷糊糊的，誤以為睡覺
      前是昨天等語，核其辯解並無違反常情之處。況被告業於
      警詢筆錄製作時已明白供承喝酒後並沒有開車行為，復於
      偵查中亦為相同供述，則員警既非當場攔查被告有酒後駕
      車之行為，逕以被告此部分與事實不符之供述而認定被告
      有酒後駕車犯行，尚嫌速斷。再參以證人汪政緯亦稱酒瓶
      還放置在副駕駛座上，適足證被告所辯是開車到該處停車
      後飲酒睡覺等情，應堪信為真實，否則通常情形研判，焉
      有計程司機飲酒後開車行駛在馬路上載客，還把酒瓶放在
      副駕駛座上？
（六）至證人汪政緯另證稱：當時我們請張坤霖搖下車窗時，張
      坤霖沒有理會，我們叫醒他，他是被驚醒的，然後一驚醒
      就直接踩油門，並放手煞車，連方向盤都沒有握，他可能
      以為我們要取締他在該處違規停車，當時他的車子碰到我
      放在前方的機車，他的車子就停住，機車卡住了，所以汽
      車沒有繼續行駛等語（見同上本院審判筆錄）。被告則否
      認有腳踩油門之動作，辯稱是為了起身不小心把手煞車放
      下，並且排檔是在N 檔，不是在D 檔等語。然不論何者，
      可認定者係被告確實是因為在睡覺中被警員叫醒後，一時
      驚慌而放下手煞車導致車子往前稍有移動而撞到警用機車
      後停住，依此而言，此部分應非屬酒後駕車之行為，否則
      焉有駕駛手不握方向盤之理？
（七）綜上所述，公訴意旨所舉上開證據，僅足證明被告有飲酒
      事實，惟尚難證明被告觸犯刑法第185 條之3 公共危險罪
      ，揆諸前揭說明，依法自應為被告無罪之諭知。
四、末按地方法院簡易庭對被告為簡易判決處刑後，經提起上訴
    ，而地方法院合議庭認應為無罪判決之諭知者，依刑事訴訟
    法第455 條之1 第3 項準用第369 條第2 項規定意旨，應由
    該地方法院合議庭撤銷簡易庭之判決，改依第一審通常程序
    審判（最高法院91年度台非字第21號判決意旨參照）。綜上
    ，本案既不能證明被告犯罪，原審遽為被告有罪之判決，容
    有違誤，上訴人即被告上訴意旨否認犯罪，為有理由，應由
    本院合議庭撤銷原判決，自為第一審無罪之判決。
據上論斷，應依刑事訴訟法第455 條之1 第1 項、第3 項、第45
2 條、第369 條第1 項前段、第364 條、第301 條第1 項，判決
如主文。
本件經檢察官莊惠真到庭執行職務。
中    華    民    國    100   年    1     月    27    日
            刑事第十一庭  審判長法  官  李君豪
                                法  官  何燕蓉
                                法  官  錢衍蓁
以上正本證明與原本無異。
如不服本判決，應於判決送達後10日內敘明上訴理由，向本院提
出上訴狀 (應附繕本) ，上訴於臺灣高等法院。其未敘述上訴理
由者，應於上訴期間屆滿後20日內向本院補提理由書「切勿逕送
上級法院」。
                                書記官  金和國
中    華    民    國   100    年    1     月    27    日